臺灣高等法院刑事判決　　　　　　　　　　　　　九十二年度上訴字第一七八三號
　　上　訴　人
　　即　被　告　甲○○
　　　　　　　　乙○○
　　右一人選任
　　辯　護　人　林宇文　律師
右上訴人因違反懲治走私條例等案件，不服臺灣基隆地方法院九十一年度訴字第四六
一號，中華民國九十二年二月二十六日第一審判決（起訴案號：臺灣基隆地方法院檢
察署九十一年度偵字第二六七八號），提起上訴，本院判決如左：
    主  文
上訴駁回。
    事  實
一、甲○○為「漁連二號」漁船船長，前因違反臺灣地區與大陸地區人民關係條例，
    於民國八十六年八月二十八日，經本院判處有期徒刑一年二月，併科罰金新台幣
    九萬元，於八十八年九月三十日確定，送監執行，於八十九年十一月二十九日假
    釋出監，八十九年十二月三日縮刑期滿，假釋未經撤銷而執行完畢，罰金則於九
    十年三月八日易服勞役執行完畢；詎其仍不知悔改，與該船船員陳太平（原審通
    緝中）、乙○○二人，共同基於私運管制物品進口及輸入私菸之犯意聯絡，於九
    十一年六月二十六日下午五時五十分許，三人駕駛「漁連二號」漁船，向基隆市
    八斗子安檢站報關出港。同年七月十四日航行至我領海外之新竹外海約五十海浬
    附近，受一姓名不詳者所託，以新台幣十萬元之代價，自不詳名稱之大陸漁船上
    ，將完稅價格合計為新台幣（下同）八十六萬五千六百八十元之白長壽私菸四十
    九箱（每箱七十條）、七星牌私菸七十九箱（每箱六十條）又三十六條及逾公告
    管制數額之大陸香菇絲二百十五箱（合計重四千三百公斤）、大陸花姑三十箱（
    合計重四百五十公斤），接駁至「漁連二號」船上，並私運進口。嗣於同年七月
    十五日下午九時三十五分許，在領海內之臺北縣貢寮鄉龍洞南口外海０．七海浬
    處為警查獲，並扣得上開物品。
二、案經行政院海岸巡防總局十六海巡隊報告臺灣基隆地方法院檢察署檢察官偵查起
    訴。
    理  由
一、被告甲○○於原審坦承在新竹外海約五十海浬處，受一不詳姓名者所託，以十萬
    元之代價，自不知名大陸船舶上私運白長壽、七星牌私菸及逾公告管制數額之大
    陸香菇絲及花菇進口等情不諱，惟辯稱：自不知名大陸船舶接駁上開物品後，係
    欲航行至臺北縣澳底外海四十海浬附近交付其他船隻接駁云云；被告乙○○則否
    認有何私運管制物品進口及輸入私菸之犯行，辯稱：私運之貨物係由大陸漁工搬
    上漁連二號船上，伊並未參與搬運，大陸漁工搬運時，伊在睡覺云云；辯護人亦
    以被告甲○○之供述不一致，被告乙○○實際上並未收到利潤分紅，況被告乙○
    ○僅係船員，無干涉船長之行為等情，為被告乙○○辯護。經查：
    (一)被告甲○○駕駛「漁連二號」，於九十一年六月二十六日下午五時五十分許，
      向基隆八斗子安檢站報關出海，有機漁船（含船員）進出口港檢查表一紙在卷
      可稽，同年七月十四日「漁連二號」航行至領海外之新竹外海五十海浬處，自
      不詳名稱之大陸船舶接駁大陸產製之香菇絲、花菇及白長壽香煙、七星牌香煙
      等事實，業據甲○○自承在卷，而依卷附緝獲走私物品收據所示，查扣之香菇
      絲計有二百十五箱，重四千三百公斤；花菇計有三十箱；重四百五十公斤，二
      者合計四千七百五十公斤，已逾公告管制數額之一千公斤；扣案之白長壽香菸
      、七星牌香菸，二者合計完稅價格為八十六萬五千六百八十元等情，有財政部
      基隆關稅局九十一年八月十四日（九十一）關緝處字第五三二號、九十一年十
      月二十八日（九一）關緝估字第一０八號函附卷可稽，此外本件私運管制物品
      進口及輸入私菸為警當場查獲，復有查獲照片八紙在卷可參。被告甲○○於原
      審雖辯稱：欲將接駁之管制物品，運至領海外臺北縣澳底外海四十海浬處附近
      ，交付其他船隻再行接駁云云，然查「漁連二號」係在臺北縣貢寮鄉龍洞南口
      外海０．七海浬處為警查獲等情，業據其供明在卷，甲○○果係欲將上開管制
      物品運往臺北縣外海四十海浬處交付其他船隻接駁，大可駕駛「漁連二號」在
      領海外行駛至預定之接駁地點，以避免為警查獲，何須甘冒風險，而將船舶駛
      近領海內且緊靠陸地之龍洞外海０．七海浬處？顯見被告甲○○係欲將接駁之
      管制物品私運進口（入境），前揭辯詞核係避重就輕之詞，不足採信。
    (二)被告乙○○雖以接駁時在睡覺而不知情云云置辯，然查被告甲○○於警訊、偵
      查中雖一度陳稱：被告乙○○不知情，或當時在睡覺，但於偵查中接著立即供
      稱：私運之貨物係由大陸工人搬上船，陳太平及乙○○詢問時曾告知貨物大概
      為菸類或是農產品，可以「加減」賺一點錢，抵達約定地點卸貨前，請陳太平
      及乙○○二人幫忙從船艙中將貨物搬到甲板上以利接駁等語（偵查卷第二十頁
      ），嗣於原審調查時又供稱：私運之貨物係由接駁之大陸漁工搬運上船，因其
      在船首指揮，無法照料全船，所以請陳太平及乙○○分別在船中兩側看管駕駛
      艙，防止船上物品被竊，順便在一旁照應大陸漁工搬運之狀況，陳太平及乙○
      ○至多在貨物在腳邊時順手拖一下等語（原審卷第一００頁、第一０一頁），
      衡諸被告甲○○與被告乙○○間並無怨隙，被告甲○○自無設詞誣陷被告乙○
      ○之理。再者「漁連二號」如係預計前往新竹外海採捕飛魚卵，被告甲○○理
      應僱請有經驗之人共同前往，而被告乙○○自承係第一次捕漁，被告陳太平則
      稱係受僱於甲○○，在船上煮飯等情，則船上僅船長一人熟悉捕魚作業，顯然
      背離常情。況於海上欲使兩船靠近以接駁貨物，首須穩固船隻，如船長甲○○
      係於船首指揮大陸漁工搬運貨物，則看顧照料船隻之工作必須假手第三人，被
      告乙○○辯稱大陸漁工搬運貨物時在睡覺云云，殊難想像，是以應以被告甲○
      ○所供較為可採，被告乙○○所辯，顯係事後卸責之詞，亦不足採。
    (三)再被告等私運管制物品進口，來不及分配利潤，即為警查獲，是被告乙○○未
      收到分紅利潤，亦符常情，究不能以此為有利於被告乙○○之認定。
    綜上所述，被告甲○○、乙○○所辯為卸責之詞，不足採信，渠二人犯行洵堪認
    定。
二、被告甲○○、乙○○明知上開物品為逾公告數額之管制物品，且其中之七星牌及
    長壽牌香煙均未經許可輸入，依菸酒管理法第六條之規定為私菸，仍予以私運進
    口，核渠等所為，係犯懲治走私條例第二第一項之私運管制物品進口罪及菸酒管
    理法第四十六條之輸入私菸罪。被告二人以一個行為觸犯上開二罪名，為想像競
    合犯，應從較重之私運管制物品進口罪處斷。被告二人與陳太平間，有犯意聯絡
    及行為分擔，均為共同正犯。被告甲○○前曾受如事實欄所載有期徒刑之執行，
    此有本院被告全國前案紀錄表附卷可稽，其於有期徒刑執行完畢後五年以內，再
    犯本件最重本刑為有期徒刑以上之刑之罪，為累犯，應依法加重其刑。
三、原審以被告罪證明確，依懲治走私條例第二條第一項、第十一條，菸酒管理法第
    四十六條，刑法第十一條前段、第二十八條、第五十五條、第四十七條規定，並
    於審酌被告甲○○有違反臺灣地區與大陸地區人民關係條例之前科，渠等犯罪之
    動機在謀取私利，走私物品之數量甚鉅，危害社會經濟秩序至深，及被告甲○○
    主導本件犯行，然犯後坦承犯行，態度良好，被告乙○○係附和被告甲○○而犯
    罪等一切情狀，就被告甲○○部分，量處有期徒刑一年六月，就被告乙○○部分
    ，量處有期徒刑六月。並認為扣案之七星牌香菸七十九箱又三十六條（總計計四
    萬七千七百六十包）及白長壽牌香菸四十九箱（每箱七十條，總計三萬四千三百
    包）係未經許可輸入之私菸，菸酒管理法第五十七條固有沒收之規定，然該條既
    未規定「不問屬於犯人與否皆予沒收」，則自應以屬於犯人所有者為限，始得宣
    告沒收（最高法院八十七年度第七次刑事庭會議決議參照）。查本件被告等係以
    十萬元之代價受託為人私運，已如前述，上開扣案物品自非被告等所有，不得諭
    知沒收。另走私進口之大陸香菇絲及花菇業經銷毀，有行政院農業委員會委託雲
    林農會提領各機關部隊移交緝獲走私物品收據一紙及照片八張在卷可憑，亦不予
    宣告沒收。經核原判決認為事用法，並無不合，量刑亦屬妥適，被告等上訴猶執
    前詞，指摘原判決不當，請求撤銷改判云云，為無理由，應予駁回。
四、被告甲○○經合法傳喚，無正當理由不到庭，爰不待其陳述逕行判決。
據上論斷，應依刑事訴訟法第三百六十八條、第三百七十一條，判決如主文。
本案經檢察官賴俊雄到庭執行職務。
中　　　華　　　民　　　國　　九十三　　年　　　一　　　月　　 十六 　　日
                              臺灣高等法院刑事第二十四庭
                                  審判長法  官  陳  貽  男
                                        法  官  徐  世  禎
                                        法  官  李  世  貴
右正本證明與原本無異。
如不服本判決應於收受送達後十日內向本院提出上訴書狀，其未敘述上訴之理由者並
得於提起上訴後十日內向本院補提理由書（均須按他造當事人之人數附繕本）。
                                        書記官  魏  汝  萍
中　　　華　　　民　　　國　　九十三　　年　　　一　　　月　　 十六 　　日
附錄：本案論罪科刑法條全文
  懲治走私條例第二條第一項：
    私運管制物品進口﹑出口逾公告數額者，處七年以下有期徒刑，得併科新台幣三
    百萬元以下罰金。
  菸酒管理法第四十六條：
    產製或輸入私菸、私酒者，處一年以下有期徒刑、拘役或科或併科新台幣三十萬
    元以上一百五十萬元以下罰金。但以手工產製私菸、私酒供自用者，免予處罰。
